【裁判字號】    98,台上,3894
【裁判日期】    980709
【裁判案由】    強盜
【裁判全文】
最高法院刑事判決            九十八年度台上字第三八九四號
上  訴  人  乙○○
選任辯護人  顧定軒律師
上  訴  人  甲○○
上列上訴人等因強盜案件，不服台灣高等法院中華民國九十八年
三月十日、同年五月十四日第二審判決（九十八年度上訴字第一
０一二號，起訴案號：台灣台北地方法院檢察署九十七年度偵字
第一九０三三、二一一八五、二一八七０號），提起上訴，本院
判決如下：
    主  文
原判決關於甲○○強盜部分撤銷，發回台灣高等法院。
其他上訴駁回。
    理  由
壹、撤銷發回部分：
本件原判決以上訴人甲○○因強盜案件，不服第一審論處其意圖
為自己不法之所有，結夥三人以上攜帶兇器，以強暴、脅迫至使
不能抗拒，而取他人之物，累犯罪刑部分之判決，提起第二審上
訴，但其上訴書狀並未敘述具體理由，顯不合法律上之程式，因
依刑事訴訟法第三百六十七條前段、第三百七十二條之規定，駁
回此部分在第二審之上訴。固非無見。
惟按刑事訴訟法第三百六十一條規定：「不服地方法院之第一審
判決而上訴者，應向管轄第二審之高等法院為之。上訴書狀應敘
述具體理由。上訴書狀未敘述上訴理由者，應於上訴期間屆滿後
二十日內補提理由書於原審法院。逾期未補提者，原審法院仍應
定期間先命補正。」同法第三百六十七條規定：「第二審法院認
為上訴書狀未敘述理由或上訴有第三百六十二條前段之情形者，
應以判決駁回之。但其情形可以補正而未經原審法院命其補正者
，審判長應定期間先命補正。」是提起第二審上訴，其上訴書狀
未敘述上訴理由而未經第一審法院命其補正者，原審法院仍應定
期間先命補正，必逾期仍不補正者，始得判決駁回之。本件甲○
○於民國九十八年二月十三日收受第一審判決（第一審卷(二)第八
十二頁），嗣於九十八年二月二十日提起第二審上訴，其上訴書
狀僅載稱「上訴人甲○○因涉嫌強盜乙案，於九十八年二月十三
日奉接鈞院九十七年度訴字第一九八二號刑事判決，上訴人對是
項判決之認事用法、論罪科刑，尚難甘服，為此謹依刑事訴訟法
第三百五十條，爰於法定期間內聲明上訴，除上訴理由狀另行補
呈外，理合先行狀請鈞院鑒核」等語（原審卷第十二頁），雖就
第一審關於甲○○強盜等罪部分，並未敘述其具體理由，然此情
形應屬可以補正，乃原審未定期間先命補正，復未及審酌甲○○
於九十八年三月九日向羈押處所即台灣台北看守所提出之上訴理
由狀（原審卷第六十八至七十一頁），即於九十八年三月十日以
甲○○上訴不合法律上程式，判決逕予駁回。依上揭規定，自有
判決不適用法則之違背法令。甲○○上訴意旨指摘原判決違法，
非無理由，應認原判決關於甲○○強盜部分，有撤銷發回更審之
原因。
貳、上訴駁回部分：
一上訴人乙○○部分：
按刑事訴訟法第三百七十七條規定：上訴於第三審法院，非以判
決違背法令為理由，不得為之。是提起第三審上訴，應以原判決
違背法令為理由，係屬法定要件；如果上訴理由書狀並未依據卷
內訴訟資料，具體指摘原判決不適用何種法則或如何適用不當，
或所指摘原判決違法情事，顯與法律規定得為第三審上訴理由之
違法情形不相適合時，均應認其上訴為違背法律上之程式，予以
駁回。本件原判決認定上訴人乙○○有原判決所記載之犯罪事實
，因而撤銷第一審關於乙○○部分不當之判決，改判仍依想像競
合犯之規定，從一重論處乙○○犯結夥三人以上，攜帶兇器，於
夜間侵入住宅強盜罪刑（處有期徒刑八年六月），已敘述其所憑
之證據及認定之理由。從形式上觀察，原判決並無違法情形之存
在。乙○○上訴意旨略以：(一)伊為先天智能不足之人，因甲○○
向伊誆稱遭他人詐賭，指揮伊等為彼討回公道，而犯下此案，並
不知甲○○意在強盜，且依刑法第十九條之規定，得減輕其刑。
又伊於原審提出與被害人間之和解書，均載明伊有智能障礙情事
，原判決置諸不論，復未敘明不採之理由，難謂無理由不備及應
於審判期日調查之證據而未予調查之違法。(二)甲○○於第一審供
稱強盜所得為新台幣（下同）三萬四千元，縱加計伊自李傳詩處
取得之一萬五千元，均與第一審及原審所認定被害人全部受害金
額四萬七千八百元不合，原判決未予詳查，逕為判決，自有適用
法則不當及理由不備之違誤云云。按取捨證據及認定事實，乃事
實審法院職權之行使，其對證據證明力所為之判斷，苟係基於吾
人日常生活之經驗，而未違背客觀上應認為確實之定則，並已敘
述其何以為此一判斷之理由者，即不能指為違法。經查，本件原
判決依憑證人甲○○、許紘輔、邱淑珠、馬芬芳、簡志忠、葉育
升、李傳詩、彭縱橫、蔡金英、周志偉、陳正昌、邱麒丞、劉佩
珊分別於警詢、偵查及原審之證詞，及乙○○所為不利於己之自
白，暨台北縣政府警察局新店分局「偵辦甲○○等人涉嫌強盜案
」通聯分析報告、行動電話通聯紀錄、甲○○與許紘輔之照片等
證據，資以認定乙○○有原判決事實欄所記載之強盜犯行。對於
乙○○所稱：甲○○表示遭詐賭，方同意前往現場；乙○○之原
審辯護人謂：乙○○之智力偏低，意識能力低落，遭判定免役，
應適用刑法第十九條第二項之規定，減輕其刑。如何無解於乙○
○加重強盜犯行之成立，亦無刑法第十九條第二項減輕其刑規定
之適用。並已依憑卷內資料，逐一指駁論述綦詳。所為論斷及說
明，核與論理法則、經驗法則，俱屬無違，亦無理由不備或應於
審判期日調查之證據而未予調查等違法情形存在。查有關乙○○
夥同甲○○、許紘輔強盜所得財物一節，邱淑珠、馬芬芳、簡志
忠、葉育升、李傳詩分別於警詢中陳稱遭劫取五千元、一萬二千
元、七千八百元、八千元、一萬五千元（偵字第一九０三三號卷
第四十六、五十五、五十八、六十一、六十四頁）；經原審審判
長提示邱淑珠、馬芬芳、簡志忠、葉育升、李傳詩之陳述，告以
要旨並詢以有何意見，乙○○及其原審辯護人均答稱「沒有意見
」（原審卷九十一頁）。原判決依憑邱淑珠、馬芬芳、簡志忠、
葉育升、李傳詩之陳述，認定乙○○與甲○○、許紘輔強盜所得
為四萬八千七百元；並於理由欄貳、三詳述乙○○於實行強盜行
為之際，並無因精神障礙或其他心智缺陷，致不能辨識其行為違
法或欠缺其辨識而行為之能力，或因精神障礙或其他心智缺陷，
致其辨識行為違法或依其辨識而行為之能力，顯著減低之旨。乙
○○上訴意旨置原判決所為之明白論斷於不顧，猶執已為原審指
駁之陳詞爭辯，及對原審取捨證據與判斷證據證明力之職權行使
，徒以自己之說詞，重為事實之爭執，並就與判決本旨無關之枝
節事項，漫意指摘其為違法，自非適法之第三審上訴理由。衡以
上述之說明，應認乙○○上訴部分，違背法律上之程式，予以駁
回。
二上訴人甲○○竊盜部分：
按刑事訴訟法第三百七十六條所列各罪之案件，經第二審判決者
，不得上訴於第三審法院，法有明文。第一審認定甲○○另犯夜
間侵入住宅竊盜罪部分，該罪核屬刑事訴訟法第三百七十六條第
二款之案件，既經第二審判決，自不得上訴於第三審法院。甲○
○提起本件上訴，未聲明一部上訴，視為全部上訴，其就上揭加
重竊盜部分一併提起上訴，應為法所不許，併予駁回。
據上論結，應依刑事訴訟法第三百九十七條、第四百零一條、第
三百九十五條前段，判決如主文。
中    華    民    國  九十八  年    七    月    九    日
                      最高法院刑事第十二庭
                          審判長法官  黃  一  鑫
                                法官  張  春  福
                                法官  林  勤  純
                                法官  李  錦  樑
                                法官  陳  國  文
      本件正本證明與原本無異
                                      書  記  官
中    華    民    國  九十八  年    七    月   十五   日
                                                    m


司法院資訊處製作；財團法人民間司法改革基金會備份。
